臺灣桃園地方法院民事判決　　　九十年度簡上字第二０二號
　　上　訴　人　順菱通運股份有限公司
　　法定代理人　丙○○
　　法定代理人　甲○○
　　訴訟代理人　乙○○
右當事人間請求給付票款事件，上訴人對於中華民國九十年六月二十九日本院桃園簡
易庭九十年度桃簡字第三三號第一審判決，提起上訴，本院判決如左：
　　主　　　文
上訴駁回。
第二審訴訟費用由上訴人負擔。
　　事　　　實
甲、上訴人方面：
一、聲明：（一）原判決廢棄。（二）被上訴人於第一審之訴及假執行之聲請均駁回
　　。（三）訴訟費用由被上訴人負擔。
二、陳述：除與原判決記載相同者予以引用外，並補稱：（一）按上訴人於原審主張
　　上訴人並未於系爭票據背書，又依被上訴人所為主張之事實及與被上訴人往來信
　　函等，足以證明本件上訴人縱有背書行為亦係擔保第三人之債務，此亦為被上訴
　　人所明知，則本件並非如原審所認單純之背書，是原判決就此之認定事實，顯未
　　依證據為之。（二）又查上訴人經向鈞院執行處調閱結果，發覺本件票款之原因
　　債權部分，被上訴人更持上訴人之印章向主管機關為動產抵押設定，益足證明被
　　上訴人明知上訴人係保證之意思，次亦足以證明被上訴人確係知情，而公司為他
　　人保證為無效之行為，亦不必形諸書面，僅需公司之意思形諸於外即可，況且本
　　件被上訴人收受票據時尚明知有保證之事實，是本件原判決自有違誤等語。
三、證據：除援用原審之證據資料外，並提出兩造之動產擔保交易動產抵押設定登記
　　申請書影本一份為證。
乙、被上訴人方面：
一、聲明：如主文所示。
二、陳述：除與原判決記載相同者予以引用外，並補稱：上訴人於原審已承認印章是
　　真正，而且被上訴人於收到支票時，支票後面也已經背書完成等語。
三、證據：援用原審之證據資料。
　　理　　　由
一、本件被上訴人於原審起訴主張：其執有由訴外人簡英俊所簽發，經上訴人順菱通
　　運股份有限公司及訴外人永康汽車貨運行即簡英俊均完成背書，票據面額新臺幣
　　（下同）壹佰玖拾壹萬貳仟元之支票一紙，詎屆期其向票據付款人為票據付款之
　　提示時，竟不獲兌現，復經追索無效，為此，爰本於票據上付款請求權之法律關
　　係，訴請判令上訴人順菱通運股份有限公司應負給付票款壹佰玖拾壹萬貳仟元及
　　依年利六釐計算利息之責任等語。上訴人於原審則以：本件票據，上訴人並未背
　　書，系爭票據背面之印文，乃因為上訴人前為向被上訴人辦理貸款交付印章而為
　　被上訴人所盜蓋，又依被上訴人之來函所示，該支票係由訴外人永康汽車貨運行
　　即簡英俊交付已經上訴人公司及訴外人永康汽車貨運行即簡英俊背書完成之結清
　　款票據，是本件票據並非係上訴人公司背書應已十分明顯；另縱認上訴人無法證
　　明該印文係遭盜蓋，然上訴人既非由前手取得背書之相當代價，而票據係由發票
　　人簡英俊交付給被上訴人持有，故持票人即被上訴人與發票人簡英俊始為直接關
　　係，則本件除背書不連續外，就上訴人而言，乃係保證之性質，依公司法第十六
　　條第一項之規定，公司不得為保證人，違反該規定而為保證乃無效，是以，本件
　　上訴人並無背書之效力，被上訴人之請求，於法自有未合云云，資為抗辯。
二、按支票係屬於無因證券，而其背書行為，亦屬於不要因行為，此因票據係屬流通
　　證券之性質，故凡在票據上簽名或蓋章者，除票據法有特別之規定外，依票據法
　　第五條之規定，即應負發票人或背書人之責任，初不問其簽名或蓋章之原因為何
　　。又於支票之背面簽名或蓋章者，即係屬於支票之背書人，至支票背書人在簽名
　　或蓋章時其內心之動機為何，亦在所不論，蓋因支票無準用匯票關於保證之規定
　　，此觀票據法第一百四十四條之規定可明，故凡在支票上為簽名或蓋章者，其在
　　票據法上，並無可為係屬保證性質之抗辯餘地。亦即，凡是在支票上簽名或蓋章
　　者，依票據法第一百四十四條準用同法第三十九條、第二十九條第一項前段規定
　　，即應依照支票文義擔保承兌及付款之責任。第按，無記名支票，乃得僅以交付
　　轉讓之，此觀票據法第一百四十四條準用第三十條第一項後段之規定亦明，因此
　　，無記名支票，自始未指定受款人，就第一背書人而言，不生背書不連續之問題
　　。經查，本件被上訴人於原審起訴主張之事實，業據被上訴人提出系爭面額壹佰
　　玖拾壹萬貳仟元之支票及退票理由單各一紙為證，又查，上揭系爭支票背面之上
　　訴人公司印文，係為真正，此亦為上訴人於原審所已不爭之事實；而查上訴人於
　　原審雖然另主張其並未背書，系爭票據背面上之印文，係由被上訴人所盜蓋，惟
　　就此有利於己之主張，既並未能舉證以實其說，自是難予採取。次查，被上訴人
　　所提出之上揭系爭支票，乃係原由訴外人簡英俊為發票人所簽發之無記名支票，
　　此亦為兩造所不爭執，則本件支票顯無第一背書人與發票人間連續或不連續問題
　　可言，本件上訴人略言主張系爭支票上背書不連續云云，自難採酌。第查，上揭
　　系爭票據，乃係支票，非係匯票，而支票在票據法上，並無關於得為保證之規定
　　，且上訴人在於系爭支票之背面為用印蓋章時，初亦無表徵係屬於保證之意旨，
　　更何況，上訴人公司亦不以保證為業務，其如為人作保，法亦本已有明禁，因之
　　，其在支票背面上之用印蓋章行為，客觀上即係屬單純背書行為，上訴人尤無於
　　事後反得為主張其係屬非法保證性質行為之抗辯餘地。是綜據上述，本件上訴人
　　既在上揭系爭支票之背面用印蓋章，即係屬支票背書人，依法即應負票據背書人
　　付款之責任。從而，被上訴人本於票據上之付款請求權之法律關係，訴請判令上
　　訴人給付票款壹佰玖拾壹萬貳仟元及自提示日即八十九年七月十日起依年利六釐
　　計算之利息，於法有據，為有理由，自應准許。又命清償票據上債務之判決，應
　　依職權宣告假執行，民事訴訟法第三百八十九條第一項第四款定有明文。原審為
　　判令上訴人如數給付，並依職權宣告得假執行，核無違誤，應予維持。上訴人意
　　旨指摘原審判決不當，求予廢棄改判，為無理由，應予駁回。
三、因本案事證已臻明確，兩造其餘主張陳述及所提之證據等攻擊防禦方法，均與本
　　件判決結果不生影響，無一一審究必要，附此敘明。
四、據上論結：本件上訴無理由，依民事訴訟法四百三十六條之一第三項、第四百四
　　十九條第一項、第七十八條，判決如主文。
中　　　華　　　民　　　國　　九十一　　年　　　五　　　月　　 十六　　 日
　　　　　　　　　　　　　　　　臺灣桃園地方法院民事第二庭
~B審判長法　官　邱瑞祥
~B　　　法　官　劉佩宜
~B　　　法　官　呂仲玉
右為正本，係照原本作成。
如不服本判決，得於收受判決正本後，二十日內向本院提起上訴。
中　　　華　　　民　　　國　　九十一　　年　　　五　　　月　　 十七　　 日
~B法院書記官　楊惠如
